臺灣嘉義地方法院刑事判決　　　　　　　　　　　　九十三年度交簡上字第三五號
　　上　訴　人　臺灣嘉義地方法院檢察署檢察官
　　被　　　告　乙○○
右上訴人因被告過失傷害案件，不服本院簡易庭九十三年度嘉交簡字第八一號中華民
國九十三年四月八日第一審判決（聲請簡易判決處刑書案號：臺灣嘉義地方法院檢察
署九十三年度偵字第一五九二號），提起上訴，本院管轄之第二審合議庭判決如左：
    主  文
原判決撤銷。
乙○○因過失傷害人，處有期徒刑月，如易科罰金，以佰元折算壹日。
    事  實
一乙○○曾因妨害公務案件，經臺灣高等法院臺中分院以九十一年度上易字第六○八
  號判決處拘役三十日確定，於民國九十一年八月二十九日易科罰金執行完畢；再因
  詐欺案件，經臺灣臺中地方法院以九十一年度易字第二一八八號判決處有期徒刑三
  月，緩刑二年，於九十一年十一月二十三日確定，仍不知警惕（不構成累犯）。其
  於九十二年三月六日中午十二時十五分許，駕駛車牌號碼ＰＡ—八四五七號自用一
  般小客車，沿嘉義縣新港鄉嘉一五七線公路由東往西方向行駛，途經該公路與嘉一
  四五甲線公路三叉路口時，本應注意車前狀況，隨時採取必要之安全措施，又汽車
  行駛至交岔路口，其行進、轉彎應遵守燈光號誌，左轉彎時，應行至交叉路口中心
  處左轉，並不得占用來車道搶先左轉，且嘉一五七線公路上設有閃光黃燈，表示「
  警告」，車輛應減速接近，注意安全，小心通過，而當時係日間，天氣晴朗，當地
  為平坦、乾燥、無缺陷之柏油路面，時速限制五十公里，又無障礙物，視距良好，
  並無不能注意之情事，竟疏於注意，貿然偏左、提前駛入嘉一四五甲線公路。適甲
  ○○駕駛車牌號碼ＭＢＢ—○七三號重型機車，沿嘉一四五甲線公路由南往北方向
  駛至該三叉路口，亦疏於注意當地設有閃光黃燈，竟未減速接近，反以約六十公里
  之時速超速直行。乙○○、甲○○見狀，均煞車、閃避不及，乃發生碰撞，甲○○
  當場人車倒地，因此受有左、右脛骨骨折併右脛骨慢性骨髓炎、雙側股骨骨折及右
  下肢周邊神經麻痺等傷害，經就醫後，仍未痊癒。乙○○於肇事後犯罪未被發覺前
  ，主動向到場處理車禍有偵查權之嘉義縣警察局民雄分局新港分駐所警員李宗成陳
  明係肇事者自首並接受裁判。
二案經甲○○訴由臺灣嘉義地方法院檢察署檢察官偵查聲請簡易判決處刑。
    理  由
一被告乙○○於本院審理期日經合法傳喚，無正當理由不到庭，惟其於警詢、檢察官
  偵查中及本院準備程序時對於右揭犯罪事實均坦承不諱（第一○七一號偵查卷第十
  八、三二頁，本院第二審卷第二八頁），核與告訴人即證人甲○○於警詢與本院審
  理中之指訴、證述相符（第一○七一號偵查卷第三、十九頁，本院第二審卷第九三
  至九四頁），並有道路交通事故調查報告表、道路交通事故現場圖、肇事現場照片
  可稽（第一○七一號偵查卷第十三至十五、二十至二二頁）。而告訴人因本件車禍
  受有左、右脛骨骨折併右脛骨慢性骨髓炎、雙側股骨骨折及右下肢周邊神經麻痺之
  傷害，復有華濟醫院診斷證明書可參（第一○七一號偵查卷第二四頁）。按汽車行
  駛時，駕駛人應注意車前狀況，並隨時採取必要之安全措施；汽車行駛至交岔路口
  ，其行進、轉彎，應遵守燈光號誌或交通警察之指示；左轉彎時，應行至交叉路口
  中心處左轉，並不得占用來車道搶先左轉；閃光黃燈表示「警告」，車輛應減速接
  近，注意安全，小心通過，道路交通安全規則第九十四條第三項、第一百零二條第
  一項第一款、第四款、道路交通標誌標線號誌設置規則第二百十一條第一項分別定
  有明文，被告駕駛汽車，自應注意及此。依前開道路交通事故調查報告表所載，肇
  事當時係日間，天氣晴朗，當地為平坦、乾燥、無缺陷之柏油路面，時速限制五十
  公里，又無障礙物，視距良好，被告並無不能注意之情事，竟疏於注意該處設有閃
  光黃燈，貿然偏左、提前駛入嘉一四五甲線公路，因而發生車禍，被告駕車顯有過
  失。至告訴人疏於注意當地設有閃光黃燈，竟未減速接近，反以約六十公里之時速
  超速前行，亦有疏失，被告應為本件車禍之肇事主因，告訴人則為肇事次因。本件
  車禍經囑託臺灣省嘉雲區車輛行車事故鑑定委員會鑑定，認被告駕駛自用小客車，
  行經閃光黃燈交叉路口，偏左、搶先提前左轉不當，為肇事主因，告訴人駕駛重型
  機車，行經閃光黃燈號誌交叉路口，未減速反超速行駛，且左方車未讓右方車先行
  ，為肇事次因，固有該委員會嘉鑑字第九三○○二三號鑑定意見書可參（第一○七
  一號偵查卷第四六至四七頁），然汽車行駛至交岔路口，且當地未劃分幹、支線或
  同為幹線道或支線道，又同為直行車或轉彎車者，左方車始應暫停讓右方車先行，
  此為道路交通安全規則第一百零二條第一項第二款後段所明定，告訴人既直行於嘉
  一四五甲線公路，並非轉彎車，且嘉一五七線、嘉一四五甲線公路同為幹線道，自
  無適用該條款規定之餘地，前開鑑定意見認告訴人為左方車，未讓右方車先行，此
  部分尚有未妥，不應採取。另告訴人雖屬肇事次因，惟本件車禍既係被告之前開過
  失行為所併合肇致，被告仍不能解免罪責。再被告駕車肇事與告訴人之傷害結果間
  ，亦顯有相當因果關係。綜上所述，被告之自白與事實相符，可以採信，事證明確
  ，其犯行洵堪認定。
二檢察官上訴意旨認告訴人左股骨已經截除，屬於一肢毀敗之重傷，被告犯後又將戶
  籍遷往彰化縣彰化市，逃避追償，原審量刑過輕等語，固非無見，惟查告訴人於本
  院審理期日到庭尚能利用柺杖自行起身緩慢步行（本院第二審卷第九四頁），且無
  截肢或必須截肢否則即有生命危險情事，並有華濟醫院九十三年八月三日華圖字第
  九三○八○三○二號函及出院病歷摘要可憑（本院第二審卷第六四至八三頁），難
  認其左下肢業已達於刑法第十條第四項第四款所定之重傷程度，又被告戶籍原即設
  於彰化縣彰化市石牌里石牌莊五八號，於本案發生後並未遷移戶籍，亦有戶籍謄本
  可佐（本院第二審卷第五十頁），是檢察官所指上情，應屬誤會。
三被告駕駛小客車，因過失傷害告訴人，核其所為，係犯刑法第二百八十四條第一項
  前段之過失傷害罪。被告於肇事後犯罪未被發覺前，向到場處理車禍有偵查權之嘉
  義縣警察局民雄分局新港分駐所警員李宗成陳明係肇事者自首並接受裁判，此有自
  首調查表可稽（本院第二審卷第四七頁），應依刑法第六十二條前段規定減輕其刑
  。原審認被告過失傷害犯行明確，判處被告拘役五十日，如易科罰金以銀元三百元
  折算一日，固非無見，惟查告訴人至今仍在長期治療中，有前開病歷摘要可憑，所
  受傷害非輕，且被告符合自首要件，應減輕其刑，原審未予審酌，其認事用法均欠
  妥適。檢察官執前詞上訴，雖不足採，惟原判決既有可議，自應由本院撤銷改判。
  查被告曾因妨害公務案件，經臺灣高等法院臺中分院以九十一年度上易字第六○八
  號判決處拘役三十日確定，於九十一年八月二十九日易科罰金執行完畢，再因詐欺
  案件，經臺灣臺中地方法院以九十一年度易字第二一八八號判決處有期徒刑三月，
  緩刑二年，於九十一年十一月二十三日確定，此有臺灣高等法院被告全國前案紀錄
  表在卷可按，爰審酌其素行不佳，所犯已造成告訴人身心之痛苦，就本件車禍為肇
  事主因，肇事後未與告訴人達成和解賠償損害，惟尚能坦承犯行及其他一切情狀，
  量處如主文第二項所示之刑，並諭知易科罰金之折算標準，以資儆懲。
四上訴人於本院審判期日經合法傳喚，無正當理由不到庭，爰依刑事訴訟法第三百七
  十一條規定，不待其陳述，逕行判決。
據上論斷，應依刑事訴訟法第四百五十五條之一第一項、第三項、第三百六十九條第
一項前段、第三百七十一條、第三百六十四條、第二百九十九條第一項前段，刑法第
二百八十四條第一項前段、第六十二條前段、第四十一條第一項前段，罰金罰鍰提高
標準條例第一條前段、第二條，判決如主文。
本案經檢察官朱介斌到庭執行職務。
中      華      民      國    九十三    年      九      月     二十     日
                                      臺灣嘉義地方法院交通法庭
                                          審判長法  官  許  兆  慶
                                                法  官  林  坤  志
                                                法  官  廖  政  勝
右正本證明與原本無異。
本件不得上訴。
中      華      民      國    九十三    年      九      月     二十     日
                                        書記官  陳  湘  蓉
附錄本案論罪科刑法條全文：
刑法第二百八十四條第一項
因過失傷害人者，處六月以下有期徒刑、拘役或五百元以下罰金，致重傷者，處一年
以下有期徒刑、拘役或五百元以下罰金。
